【裁判字號】    89,台抗,348
【裁判日期】    890714
【裁判案由】    裁定股票價格
【裁判全文】
最高法院民事裁定                                八十九年度台抗字第三四八號
    再 抗告 人  全聯有線電視股份有限公司
                設臺灣省台北縣蘆洲市○○○路一二號三樓
    法定代理人  胡念曾
右再抗告人因與乙○○等間請求裁定股票價格事件，對於中華民國八十八年十二月三
十日臺灣高等法院裁定（八十八年度抗字第四三五一號），提起再抗告，本院裁定如
左：
    主  文
再抗告駁回。
再抗告程序費用由再抗告人負擔。
    理  由
本件相對人乙○○、戊○○、丁○○、丙○○、甲○○、吉順投資有限公司（下稱吉
順公司）以其原係再抗告人全聯有線電視股份有限公司（下稱全聯公司）股東，持有
如原裁定附表（下稱附表）所示之股份，再抗告人於民國八十七年七月二日召開股東
臨時會，決議與金光有限電視股份有限公司合併，伊以該項決議有損公司之營運及權
益，於該股東會開會前即以書面表示異議，並於股東會為反對之明確表示，惟股東會
仍照案通過，爰依公司法第三百一十七條之規定，以書面通知請求再抗告人以當時公
平價格收買伊所有之股份，惟再抗告人迄今已逾六十日未達協議。爰聲請為公平價格
之裁定。經台灣板橋地方法院（下稱板橋地院）裁定駁回相對人之聲請，相對人不服
，提起抗告，原法院以：按公司與他公司合併時，董事會應就合併有關事項，作成合
併契約，提出於股東會，股東在集會前或集會中，以書面表示異議，或以口頭表示異
議經紀錄者，得放棄表決權而請求公司按當時公平價格，收買其持有之股份。公司法
第三百一十七條第一項定有明文，因此股東反對公司與他公司合併而欲行使股份收買
請求權時，股東須在股東會集會前或集會中，以書面表示異議，或以口頭表示異議經
紀錄者；股東並得放棄表決權而不參與表決，請求公司按當時公平價格，收買其持有
之股份。旨在保護少數股東之權益。公司法第三百十七條第一項規定得放棄表決權，
而放棄表決權股權，公司法並無規定應自發行股份總數扣除，亦即反對合併之股份數
仍係算入應發行股份之總數，依此股東為表示反對合併之意思表示，除依書面表示反
對或口頭反對表示並記錄為異議外，尚可經由參與表決堅強其表示反對之立場，此放
棄表決權之立法意旨應在於股東既係反對公司合併，表決時自是投反對票，故法用語
為「得」而非「應」、「須」。是股東縱參與表決反對合併，仍得依該法條請求收買
。又有關收買股份之當時公平價格，板橋地院徵得兩造同意後，依據會計師查核之八
十七年度財務報告及兩造所提供之資料，委請國立中興大學法商學院會計系張仲岳副
教授鑑定，以盈餘資本化法預估公司未來之盈餘及其成長情形，並將其資本化之後，
所得之現值金額，即為公司之評估現值，因此以盈餘資本化法來評估再抗告人於前開
股東會決議合併之日時之當時股票之公平價格，較為公允。經過計算與評估認股東會
決議合併之日時，合理股票價格為每股新台幣（下同）二十一元六角整。並說明兩造
其餘取捨意見，因而廢棄板橋地院所為駁回相對人聲請之裁定，改命再抗告人應以每
股貳拾壹元陸角之價格，購買乙○○、戊○○、丁○○、丙○○、甲○○、吉順公司
所持全聯公司所發行如附表之股票。經核於法洵無違誤。再抗告意旨，聲明廢棄原裁
定，不能認為有理由。
據上論結，本件再抗告為無理由。依非訟事件法第二十八條、第八條第二項，民事訴
訟法第四百九十二條第一項、第九十五條、第七十八條，裁定如主文。
中      華      民      國    八十九    年      七      月     十四     日
                              最高法院民事第七庭
                                  審判長法官  謝  正  勝
                                        法官  劉  福  來
                                        法官  高  孟  焄
                                        法官  李  慧  兒
                                        法官  葉  勝  利
      右正本證明與原本無異
                                              書  記  官
中      華      民      國    八十九    年      七      月    二十七    日


司法院資訊處製作；財團法人民間司法改革基金會備份。
